臺灣高等法院刑事判決　　　　　　　 100年度上訴字第1823號
上　訴　人
即　被　告　高俊昌
上列上訴人因違反藥事法等案件，不服臺灣臺北地方法院99年度
訴字第1804號，中華民國100年1月31日第一審判決（起訴案號：
臺灣臺北地方法院檢察署99年度偵字第21063號），提起上訴，
本院判決如下：
    主  文
上訴駁回。
    事  實
一、高俊昌明知甲基安非他命係毒品危害防制條例第2條第2項第
    2款所規範之第二級毒品，並經行政院衛生署明令公告列為
    禁藥管理，非經許可不得持有、轉讓，竟基於無償轉讓禁藥
    即第二級毒品甲基安非他命之犯意，於民國99年8月下旬某
    日時許，駕駛車號X8-0679號自用小客車搭載友人白錦蓉，
    行經臺北市○○區○○路邊時，因白錦蓉牙痛而將其持有之
    禁藥即第二級毒品甲基安非他命，無償提供予白錦蓉施用一
    次，而無償轉讓上開禁藥即第二級毒品甲基安非他命（其毒
    品重量約可供一次吸食，無證據證明達毒品危害防治條例第
    8條第6項所定應加重其刑之標準）。嗣於99年9月2日晚上9
    時25分許，高俊昌駕駛前揭汽車搭載白錦蓉，行經臺北市萬
    華區○○○路與桂林路口時，因有交通違規情事，為警攔停
    盤查，且在上開汽車手煞車處扣得高俊昌所持有供己施用所
    用，而與本案無關之第二級毒品甲基安非他命1包（淨重0.0
    49公克，驗餘淨重0.0488公克），始悉上情。
二、案經臺北市政府警察局萬華分局報請臺灣臺北地方法院檢察
    署檢察官偵查起訴。
    理  由
壹、證據能力方面：
一、本件下列所引用之被告以外之人於警詢、偵查時之陳述，被
    告並未於言詞辯論終結前聲明異議，依刑事訴訟法第159條
    之5第2項、第1項規定，視為同意作為證據。本院並審酌上
    揭被告以外之人所為陳述作成之情況，均係出於自由意志，
    並無證明力顯然過低之情形，於偵訊時並經具結，符合法定
    要件，亦無顯不可信之情狀，認均適當，應皆有證據能力。
二、本院下列所引用卷內之文書證據、證物之證據能力部分，並
    無證據證明係公務員違背法定程序所取得，且檢察官、被告
    於本院亦均未主張排除下列文書證據、證物之證據能力，且
    迄本院言詞辯論終結前均未表示異議，本院審酌前揭文書證
    據、證物並無顯不可信之情況與不得作為證據之情形，依刑
    事訴訟法第158條之4反面解釋及第159條之4之規定，應認均
    有證據能力。
貳、實體方面：
一、上揭事實，業據上訴人即被告高俊昌於警詢、偵查、原審及
    本院審理中坦承不諱，核與證人白錦蓉於警詢時及偵訊之證
    述大致相符（偵卷第10至13、49至50頁）。又被告（尿液檢
    體編號：047015）及證人白錦蓉（尿液檢體編號：047016）
    為警查獲後所採集之尿液，經送驗結果均確呈安非他命類（
    安非他命、甲基安非他命）陽性反應之情，有臺灣尖端先進
    生技醫藥股份有限公司99年9月17日濫用藥物檢驗報告、尿
    液檢體委驗單各2張附卷可考（偵卷第57至58、68至69頁）
    。此外，並有搜索扣押筆錄1份、扣押物品目錄表1紙、交通
    部民用航空局航空醫務中心99年9月16日航藥鑑字第0995854
    號毒品鑑定書1張（偵卷第42頁），及扣押物品照片1張附卷
    可稽（偵卷第16至20頁），足徵被告前開出於任意性之自白
    與事實相符，堪以採信。本案事證明確，被告犯行堪以認定
    ，應依法論科。
二、按甲基安非他命為毒品危害防制條例第2條第2項第2款所定
    之第二級毒品，並經行政院衛生署於79年10月9日以衛署藥
    字第904142號函明令公告列為禁藥管理，依法不得持有及轉
    讓。而藥事法第83條就明知為禁藥而轉讓者亦有處罰明文，
    故明知為禁藥甲基安非他命而轉讓予他人者，除構成毒品危
    害防制條例第8條第2項之轉讓第二級毒品罪外，亦構成藥事
    法第83條第1項之轉讓禁藥罪，此係同一犯罪行為而同時有
    二種法律可資處罰之法條（規）競合情形，應依重法優於輕
    法、後法優於前法等法理，擇一處斷。又93年1月9日施行之
    毒品危害防制條例第8條第2項轉讓第二級毒品罪之法定本刑
    為「六月以上五年以下有期徒刑，得併科新臺幣七十萬元以
    下罰金」，且本案被告轉讓甲基安非他命之數量，並無證據
    顯示有逾毒品危害防制條例所規定之一定數量而應加重其刑
    至2分之1之情形，而95年7月1日施行之藥事法第83條第1項
    轉讓禁藥罪之法定本刑則為「七年以下有期徒刑，得併科新
    臺幣五百萬元以下罰金」，是藥事法第83條第1項為重法；
    再毒品之範圍尚包括影響精神物質與其製品，而藥事之管理
    ，亦非僅止於藥品之管理，又毒品未必係經公告之禁藥，禁
    藥亦未必為毒品，是毒品危害防制條例與藥事法二者，並無
    必然之特別法與普通法關係；故轉讓甲基安非他命之行為，
    應依重法優於輕法之法理，優先適用藥事法第83條第1項之
    規定處斷（最高法院97年度台上字第2158號判決、97年度台
    非字第397號判決、96年度台上字第3626號判決、96年度台
    上字第3582號判決、臺灣高等法院暨所屬法院94年法律座談
    會刑事類提案第8號結論意旨參照）。是核被告所為，係犯
    藥事法第83條第1項之轉讓禁藥罪。其為轉讓而持有第二級
    毒品之低度行為，為轉讓第二級毒品之高度行為所吸收，不
    另論罪。又被告雖於偵查及審判中均自白犯行，然因被告上
    開所為應論以藥事法第83條第1項之轉讓禁藥罪，而非論以
    毒品危害防制條例第8條第2項之轉讓第二級毒品罪，自無從
    割裂適用毒品危害防制條例第17條第2項之規定減輕其刑（
    最高法院99年度台上字第3995、2476號判決意旨參照），併
    此敘明。
三、原審就被告上揭犯行，適用藥事法第83條第1項規定，並審
    酌被告明知禁藥、毒品戕害身心，竟仍無償轉讓予白錦蓉施
    用，所為實屬非是，惟念其轉讓之數量尚微，惡性尚非重大
    ，犯罪後坦承犯行，表示悔意，態度尚佳，暨其生活狀況、
    品行、智識程度等一切情狀，量處有期徒刑4月，並說明扣
    案之甲基安非他命1包（淨重0.049公克，驗餘淨重0.0488公
    克），係被告所有供其另犯施用毒品犯罪所用（被告施用第
    二級毒品之犯行，業經臺灣臺北地方法院於99年11月10日以
    99年度毒聲字第670號裁定送觀察、勒戒），並無證據證明
    前揭扣案甲基安非他命1包，係被告本案轉讓後所剩餘之禁
    藥，爰不併諭知沒收銷燬等情，經核其認事用法並無違誤，
    其量刑亦稱妥適。被告上訴意旨略稱：被告於偵查、原審均
    自白無償轉讓第二級毒品，原判決未適用毒品危害防制條例
    第17條第2項規定減輕其刑，自有適用法則不當云云。惟原
    判決已說明依「重法優於輕法」、「後法優於前法」法理，
    擇一適用較重之後法即藥事法第83條第1項之轉讓禁藥罪處
    斷，且法律之適用有其一致性，除有特別規定外，不得割裂
    適用。被告轉讓未達行政院依上開條例第8條第6項規定所公
    告之一定數量之甲基安非他命予白錦蓉，自應優先適用藥事
    法第83條第1項規定，論罪科刑。雖被告於偵查及審判中均
    自白犯罪，但藥事法並無轉讓毒品者，於偵查及審判中自白
    應減輕其刑之特別規定，自無割裂適用毒品危害防制條例第
    17條第2項減輕其刑之餘地。原判決依藥事法第83條第1項規
    定論處罪刑，未適用毒品危害防制條例第17條第2項減輕其
    刑，適用法則，核無不合。又藥事法第83條第1項法定刑為
    「七年以下有期徒刑，得併科新台幣五百萬元以下罰金」，
    而依刑法第41條第1項規定得易科罰金之罪，限於「犯最重
    本刑為五年以下有期徒刑以下之刑之罪」，核與藥事法第83
    條第1項之刑度要件不符，該罪無從諭知易科罰金，故被告
    請求就原審宣告刑度諭知易科罰金，容有誤會。故被告上訴
    為無理由，應予駁回。
據上論斷，應依刑事訴訟法第368條，判決如主文。
本案經檢察官劉文水到庭執行職務。
中    華    民    國   100    年    7     月    26    日
                  刑事第二庭審判長法  官  洪光燦
                                  法  官  李麗玲
                                  法  官  林恆吉
以上正本證明與原本無異。
如不服本判決，應於收受送達後10日內向本院提出上訴書狀，其
未敘述上訴之理由者並得於提起上訴後10日內向本院補提理由書
（均須按他造當事人之人數附繕本）「切勿逕送上級法院」。
                                  書記官  陳盈璇
中    華    民    國   100    年    7     月    27    日
附錄：本案論罪科刑法條全文
藥事法第83條
明知為偽藥或禁藥，而販賣、供應、調劑、運送、寄藏、牙保、
轉讓或意圖販賣而陳列者，處7 年以下有期徒刑，得併科新臺幣
5 百萬元以下罰金。